ACORDAO-COMPLETO-2410633

ACÓRDÃO 6359/2020 ATA 18/2020 - SEGUNDA CÂMARA

VISTOS, relatados e discutidos estes autos de Recurso de Reconsideração em TCE interposto por Elydio Santoro de Barros contra o Acórdão 2724/2019-TCU-Segunda Câmara, da relatoria do ministro Augusto Nardes, 
ACORDAM os Ministros do Tribunal de Contas da União, reunidos em Sessão da 2a Câmara, diante das razões expostas pelo Relator, em:
9.1. conhecer do recurso, com fundamento nos artigos 32, inciso I, e 33 da Lei 8.443/1992, e, no mérito, negar-lhe provimento;
9.2. dar ciência da decisão ao recorrente e aos demais interessados.

Recurso de reconsideração que julgou as contas do recorrente irregulares, condenou-o em débito e aplicou-lhe multa em razão de irregularidades na execução física e financeira do convênio para incentivar o turismo mediante o apoio à realização do projeto Wonder Amazon  Amazônia a Maior Maravilha da Natureza.

Segunda Câmara

Federação Brasileira de Convention & Visitors Bureaux (CNPJ 03.487.391/0001-09)

3. Recorrente: Elydio Santoro de Barros (CPF XXX.114.337-XX)

13.1. Ministros presentes: Ana Arraes (Presidente), Augusto Nardes, Aroldo Cedraz e Raimundo Carreiro (Relator).
13.2. Ministros-Substitutos presentes: Marcos Bemquerer Costa e André Luís de Carvalho.

ACORDAO-COMPLETO-2489022

Acórdão de Relação 302/2022 - Segunda Câmara

Acórdão de Relação

ACORDAO-COMPLETO-2436420

Acórdão de Relação 11386/2020 - Segunda Câmara

RAIMUNDO CARREIRO

Ministro Augusto Nardes

Adoto como Relatório, nos termos do art. 1º, § 3º, inciso I, da Lei 8.443/92 a instrução de peça eletrônica 147, lavrada no âmbito da Secretaria de Recursos (Serur) , a qual foi  endossada pelo Diretor da Subunidade à peça eletrônica 148:
INTRODUÇÃO
1.	Trata-se de recurso de reconsideração interposto por Elydio Santoro de Barros (peça 105-106) contra o Acórdão 2724/2019-TCU-Segunda Câmara (peça 59) , da relatoria do ministro Augusto Nardes.
1.1.	A deliberação recorrida apresenta o seguinte teor: 
9.1. com fundamento nos arts. 1º, inciso I, 16, inciso III, alínea "c", da Lei 8.443/1992, c/c os arts. 19 e 23, inciso III, da mesma Lei, e com arts. 1º, inciso I, 209, inciso III, 210 e 214, inciso III, do Regimento Interno, julgar irregulares as contas da Federação Brasileira de Convention & Visitors Bureaux (CNPJ 03.487.391/0001-09) , do Sr. João Luiz dos Santos Moreira (CPF XXX.061.890-XX) , do Sr. Paulo César Boëchat Lemos da Silva (CPF XXX.717.016-XX) e do Sr. Elydio Santoro de Barros (CPF XXX.114.337-XX) , e condená-los, em solidariedade, ao pagamento das quantias a seguir especificadas, com a fixação do prazo de quinze dias, a contar das notificações, para comprovarem, perante o Tribunal (art. 214, inciso III, alínea "a", do Regimento Interno) , o recolhimento da dívida aos cofres do Tesouro Nacional, atualizada monetariamente e acrescida dos juros de mora, calculados a partir das datas discriminadas, até a data do recolhimento, na forma prevista na legislação em vigor;
	VALOR ORIGINAL (R$) 
	DATA DA OCORRÊNCIA

	200.000,00
	1º/4/2008

	133.000,00
	2/4/2008

9.2. aplicar, individualmente, aos Srs. João Luiz dos Santos Moreira, Paulo César Boëchat Lemos da Silva e Elydio Santoro de Barros, bem como à Federação Brasileira de Convention & Visitors Bureaux a multa prevista no art. 57 da Lei 8.443/1992 c/c o art. 267 do Regimento Interno do TCU, no valor de R$ 30.000,00 (trinta mil reais) , fixando-lhes o prazo de 15 (quinze) dias, a contar da notificação, para comprovarem, perante o Tribunal (art. 214, inciso III, alínea "a", do Regimento Interno) , o recolhimento da dívida aos cofres do Tesouro Nacional, atualizada monetariamente desde a data do presente acórdão até a do efetivo recolhimento, se for paga após o vencimento, na forma da legislação em vigor; 
9.3. autorizar, desde logo, nos termos do art. 28, inciso II, da Lei 8.443/1992, a cobrança judicial da dívida, caso não atendidas as notificações; 
9.4. autorizar, desde já, caso venha a ser solicitado pelos responsáveis, o parcelamento das dívidas em até 36 parcelas mensais e consecutivas, nos termos do art. 26 da Lei 8.443/1992 c/c o art. 217 do Regimento Interno, esclarecendo aos responsáveis que a falta de pagamento de qualquer parcela importará no vencimento antecipado do saldo devedor (art. 217, § 2º, do RI/TCU) , sem prejuízo das demais medidas legais;
9.5. dar ciência desta deliberação ao Procurador-Chefe da Procuradoria da República no Distrito Federal, nos termos do § 3º do art. 16 da Lei 8.443/1992 c/c o § 7º do art. 209 do Regimento Interno do TCU, bem como ao Ministério do Turismo e aos responsáveis.
HISTÓRICO
2.	Trata-se de tomada de contas especial instaurada pelo Ministério do Turismo em desfavor da Federação Brasileira de Convention & Visitors Bureaux (FBC&VB) , João Luiz dos Santos Moreira e Paulo Cesar Boechat Lemos da Silva, respectivamente ex-Presidente e ex-Vice-presidente da referida entidade, em razão de irregularidades na execução física e financeira do Convênio MTur 950/2007 (Siafi 622363) , celebrado com a FBC&VB para incentivar o turismo mediante o apoio à realização do projeto 'Wonder Amazon - Amazônia a Maior Maravilha da Natureza'. O ajuste vigeu de 28/12/2007 a 31/12/2011.
2.1.	No âmbito do Tribunal, a responsabilidade solidária foi estendida a Elydio Santoro de Barros, Vice-presidente administrativo-financeiro da FBC&VB, em vista dos elementos contidos na documentação apresentada.
2.2.	Nenhum dos responsáveis apresentou a documentação constante das ressalvas técnicas identificadas pelo Ministério do Turismo, indicadas no item 8 do voto do relator do acórdão recorrido (peça 60) e transcritas a seguir:
a) procedimentos licitatórios e contratos celebrados com as empresas responsáveis pela elaboração e manutenção da página na internet 'Wonder Amazon'; por sua adaptação para cada país da Amazônia Continental e para o resto do mundo; pela produção de filme comercial de trinta segundos para veiculação com divulgação da página acima citada; pela campanha publicitária; pela assessoria de imprensa e pela assessoria jurídica; b) comprovação do período em que a página da internet ficou on-line, inclusive às páginas adaptadas para os diversos países; c) notas fiscais dos prestadores de serviço contratados; d) documento assinado pela empresa contratada atestando a produção do filme; e) documento assinado pelo convenente atestando o recebimento do filme comercial e sua destinação; f) comprovação da inserção do filme comercial na página da internet; g) documento da agência de publicidade contratada atestando a veiculação das peças publicitárias eletrônicas; h) fotos da página adaptada para cada país da Amazônia Continental; i) documento assinado pelas empresas contratadas atestando a prestação de serviços de assessoria Para verificar as assinaturas, acesse www.tcu.gov.br/autenticidade, informando o código 60067372. TRIBUNAL DE CONTAS DA UNIÃO TC Processo 018.303/2015-3 2 de imprensa por meio de mídia editorial de âmbito regional e nacional e mídia institucional; j) documento assinado pela empresa contratada atestando a prestação de serviços de manutenção da página 'www.wonderamazon.com' para cada país da Amazônia Continental e para o resto do mundo por trinta meses; k) relatório de execução físico-financeira, demonstrativo da execução da receita e despesa, relação de pagamentos; l) extrato da conta corrente específica; m) comprovante de recolhimento de eventual saldo de recursos; e n) comprovação de aplicação da contrapartida no objeto pactuado.
2.3.	Dessa forma, as alegações de defesa não lograram afastar a responsabilidade dos gestores. Nesse sentido, os responsáveis foram condenação na forma da decisão recorrida.  
ADMISSIBILIDADE
3.	O exame preliminar de admissibilidade à peça 108 concluiu por conhecer do recurso, suspendendo-se os efeitos dos itens 9.1, 9.2 e 9.3 da decisão recorrida, contando com a aquiescência do relator (peça 111) .
MÉRITO
4.	Constitui objeto do recurso examinar as seguintes questões:
	a) se o recorrente era responsável pela prestação de contas (item 5) ;
	b) se foi individualizado o dano ao erário imputável ao recorrente (item 6) .
5. 	Ausência de responsabilidade pela prestação de contas
5.1.  	O recorrente alega que não era o responsável pela prestação de contas relativa ao convênio. Nesse sentido, aduz que: 
	a) o encaminhamento dos documentos solicitados pelo Mtur não era de responsabilidade do recorrente, então Vice-Presidente de Administração e Finanças, mas da área de convênios; (peça 105, p. 3) 
	b) não era o ora recorrente que fazia as prestações de contas e enviava as informações ao Mtur; a ele cabia realizar os pagamentos aos fornecedores contratados, dentre outras despesas da Federação e no período de sua gestão; (peça 105, p. 3) 
	c) conforme Ata da Assembleia Ordinária da FBC&VB, realizada em 24/4/2008 (peça 106) , o recorrente deixou a Diretoria da Federação, não mais ocupando o cargo de Vice-Presidente de Administração e Finanças e não mais realizando pagamentos para a Federação; portanto, não poderia ser responsabilizado pela prestação de contas de um convênio que teve vigência de 28/12/2007 a 31/12/2011, e cuja prestação de contas final foi solicitada apenas em 2/10/2012 pelo Mtur; (peça 105, p. 3) 
	d) o recorrente também deixou a Confederação (CBC&VB) em 31/12/2012, de modo que, mesmo que ele fosse o responsável pelas prestações de contas (e nunca foi) , ele só poderia ser responsabilizado pelo período de 2/10/2012 (quanto o Mtur solicitou formalmente a prestação de contas) a 31/12/2012, ou seja, por menos de dois meses; (peça 105, p. 3-4) 
	e) as empresas que prestaram serviços eram pagas e a prestação de contas era realizada bastante tempo depois; no presente caso, o ajuste ocorreu em 2007 e a prestação de contas só ocorreu em 2012; (peça 105, p. 5) 
	f) não constam das atribuições do recorrente competência para revisar documentos de prestação de contas físicas encaminhados ao MTur por outras áreas da Federação; seu dever era cumprir com as obrigações financeiras da FBC&VB, enquanto estava na diretoria da Federação e executar os procedimentos definidos; (peça 105, p. 5-6) 
	g) não era do requerente a responsabilidade pela guarda da documentação referente ao convênio, e sim dos responsáveis pela entidade à época da instauração da TCE, em 2015; (peça 105, p. 6) 
	h) requer-se o reconhecimento da ilegitimidade passiva do recorrente, seja porque já não era mais diretor da Federação na época da prestação de contas, seja porque não era sua competência realizar atividades de prestação de contas, e sim pagamentos; e por não ser ele o responsável pela guarda dos documentos. (peça 105, p. 6-7) 
	Análise
5.2.	O recorrente alega que não tinha responsabilidade pela apresentação da prestação de contas, tentando transferir tal responsabilidade aos gestores da entidade à época a instauração da TCE, em 2015.
5.3.	Ocorre que a responsabilização do recorrente não decorreu de não ter ele apresentado prestação de contas, mas de ele ser o Vice-Presidente de Administração e Finanças à época da execução do convênio e por isso responsável pela execução do convênio em questão. Nesse sentido, consta no relatório que acompanha a decisão recorrida (peça 61, p. 7-8) :
31. (...) As competências do vice-presidente de administração e finanças previstas no estatuto da entidade demonstram a sua participação na gestão do ajuste por meio da realização de pagamentos:
Art. 25 - Compete ao Vice-presidente de Administração e Finanças: 
I - dirigir os trabalhos da tesouraria da FBC&VB, responsabilizando-se pelo guarda e controle de todos os seus bens e valores: 
II - zelar pelo cumprimento das obrigações financeiras da FBC&VB e pela exação no manuseio das respectivas contas;
 (...) 
IV - em conjunto com o Diretor Presidente, ou na ausência deste, com um dos demais membros da diretoria executiva assinar cheques e demais compromissos, de qualquer natureza, da FBC&VB; 
 (...) (peça 20, p. 17-18) 
5.4.	O fato de haver deixado o cargo em 24/4/2008, isto é, quatro meses após o início da vigência do convênio e um mês após o recebimento dos recursos (cf. relatório, peça 61, p. 1, item 3) , não socorre o recorrente, na medida em que não consta dos autos os extratos bancários relativos à conta específica do convênio (cf. relatório, peça 61, p. 11, item 47) , de modo que não é possível delimitar com segurança a responsabilidade pela gestão dos recursos recebidos pela entidade. Presumivelmente, o recorrente teve acesso e geriu a totalidade dos recursos oriundos do convênio. 
5.5.	Desse modo, uma vez que ao recorrente não foi imputada a reponsabilidade pela não apresentação da prestação de contas, e considerando que a ele, na condição de então Vice-Presidente de Administração e Finanças, competia a gestão financeira do convênio, deve-se rejeitar as alegações.
6. 	Não caracterização do dano ao erário imputável ao recorrente
6.1.  	O recorrente alega que não foram individualizadas as condutas, nem a parcela do dano que lhe poderia ser imputada. Nesse sentido, aduze que: 
	a) se o recorrente realizou algum pagamento referente ao contrato, fê-lo pela Federação por apenas quatro meses, de 28/12/2007 (data do ajuste) a 24/4/2008 (data em que deixou a diretoria da Federação) ; (peça 105, p. 3) 
	b) seria necessário verificar se o recorrente deu causa ao eventual dano ou contribuiu para isso, separando-se os períodos de gestão de cada responsável no processo, identificando suas responsabilidades, mensurando o valor do dano nos períodos em que cada gestor da Federação atuou; (peça 105, p. 4) 
	c) o simples fato de o requerente ter atuado na diretoria do órgão no cargo de Vice-Presidente de Administração e Finanças não é suficiente para condená-lo a ressarcir o erário sem a caracterização dos atos ilícitos por ele praticados durante seu mandato junto à Federação; (peça 105, p. 4) 
	d) é fundamental que a auditoria determine quais os pagamentos realizados pelo recorrente referente ao convênio em tela, quais as notas fiscais assinadas por ele e pagas, para que se determine a extensão de sua responsabilização; (peça 105, p. 4) 
	e) nos autos não é possível comprovar que o requerente realizou qualquer ato que viesse a prejudicar o erário; não existe comprovação de que o requerente realizou qualquer pagamento referente ao ajuste, uma vez que não houve prestação de contas financeira do convênio realizado, não devendo o recorrente ser responsabilizado; (peça 105, p. 6) 
	f)  o requerente, caso tenha praticado algum ato referente ao contrato, o fez no período de 28/12/2007 (data do ajuste) a 24/04/2008 (data em que saiu da diretoria da Federação) , ou seja, por menos de quatro (4) meses, não podendo ser responsabilizado se não era mais diretor da FBC&VB Federação, conforme comprova a ata já mencionada; (peça 105, p. 6) 
	g) o TCU não conseguiu comprovar qualquer dano causado pelo recorrente. (peça 105, p.7) 
	Análise
6.2.	Assiste razão ao recorrente ao aduzir que as responsabilidades deveriam ser individualizadas de acordo com o período de gestão de cada uma dos envolvidos. Entretanto, como alegado pelo recorrente, não foi apresentada prestação de contas, sendo que nem os responsáveis, nem a entidade apresentaram documentação comprobatória das despesas realizadas. Disso o recorrente conclui que não poderia ser responsabilizado. 
6.3.	Entretanto, conforme registrado no relatório que acompanha a decisão recorrida, ao caso vertente aplica-se a inversão do ônus da prova, cabendo "ao gestor comprovar a boa aplicação dos dinheiros e valores públicos sob sua responsabilidade, em decorrência do que dispõem o art. 70, parágrafo único, da Constituição Federal e o art. 93 do Decreto-Lei 200/1967, c/c o art. 66 do Decreto 93.872/1986" (peça 61, p. 10, item 44) . 
6.4.	Com efeito, sendo ele o responsável pela execução financeira do convênio à época do recebimento dos recursos e não tendo comprovado sua devida utilização, resta justificada sua responsabilização. 
6.5.	Ante o exposto, deve-se rejeitar a alegação. 
CONCLUSÃO
7.	Da análise, conclui-se que:
           a) a responsabilização do recorrente não se deu em razão de ser ele o responsável pela prestação de contas, mas porque à época do recebimento dos recursos era ele o responsável pela execução financeira do convênio (item 5) ; 
           b) uma vez que o recorrente era o responsável pela execução financeira do convênio à época do recebimento dos recursos e considerando que ele não comprovou sua devida utilização, resta justificada sua responsabilização (item 6) .  
7.1.	Ante essas conclusões, deve-se negar provimento ao recurso. 
PROPOSTA DE ENCAMINHAMENTO
8. 	Ante o exposto, submete-se o assunto à consideração superior, propondo-se, com fundamento nos artigos 32, inciso I, e 33 da Lei 8.443/1992:
	a)  conhecer do recurso e, no mérito, negar-lhe provimento;
            b) dar ciência da decisão à recorrente e demais interessados.
	O titular da Serur anuiu à proposta encaminhada na instrução, chancelada pelo Subdiretor da Unidade à peça 148, assim se manifestando (149) :
	Manifesto-me de acordo com a proposta formulada pelo (a) AUFC EMERSON CABRAL DE BRITO, a qual contou com a anuência do (a) titular da SERUR/D1 (doc 64.377.310-1) .
No tocante à culpabilidade, além da previsão normativa em estatuto da entidade, há prova nos autos (notícia de e-mail trocado entre os recorrentes - peça 20, p. 24) de que Elydio Santoro de Barros era o responsável por efetuar os pagamentos no âmbito da FBC&VB. 
Ora, uma vez que a entidade não apresenta documentos capazes de comprovar a regular gestão dos recursos (extrato da conta corrente e notas fiscais com ateste de realização de serviços e/ou entrega de bens/filme/website atrelados ao objeto do convênio) , não há como afastar a responsabilidade do recorrente, eis que os recursos foram recebidos durante sua gestão (art. 70, parágrafo único, da Constituição Federal) . 
Quanto ao dano, os produtos (filme/website) e as ações previstas no objeto pactuado não se encontram comprovadamente realizados, o que resulta na inexecução do objeto e fundamenta a imputação integral do débito.
Por fim, o representante do Ministério Público junto ao TCU, Subprocurador-Geral, Lucas Rocha Furtado, endossou a proposta da unidade técnica (peça 151) .
             É o Relatório.

Paulo Sérgio Bernardes de Assis - OAB/DF 45.173 (procuração: peça 101)

Subprocurador-Geral Lucas Rocha Furtado

TOMADA DE CONTAS ESPECIAL. CONTAS IRREGULARES. DÉBITO. MULTA. RECURSO DE RECONSIDERAÇÃO. CONHECIMENTO. RESPONSABILIDADE CONFIGURADA. GESTOR A QUEM CABE A COMPROVAÇÃO DA BOA E REGULAR APLICAÇÃO DOS RECURSOS. NÃO COMPROVAÇÃO. NEGATIVA DE PROVIMENTO.

TOMADA DE CONTAS ESPECIAL (TCE)

Secretaria de Controle Externo de Tomada de Contas Especial (SecexTCE)

Inicialmente, registro que atuo nos presentes autos por força do art. 152 do Regimento Interno do TCU (RI/TCU) .
2.     O presente recurso de reconsideração merece ser conhecido por estarem preenchidos os requisitos de admissibilidade aplicáveis à espécie.
3.       Trata-se de Recurso de Reconsideração em TCE interposto por Elydio Santoro de Barros (peça 105-106) contra o Acórdão 2724/2019-TCU-Segunda Câmara, da relatoria do ministro Augusto Nardes. Nesse decisum, o recorrente e os demais responsáveis tiveram suas contas julgadas irregulares, com condenação em débito solídária com outros responsáveis e aplicação de multa.
4.	A TCE em questão foi  instaurada pelo Ministério do Turismo (MTur) em desfavor da Federação Brasileira de Convention & Visitors Bureaux (FBC&VB) , João Luiz dos Santos Moreira e Paulo Cesar Boechat Lemos da Silva, respectivamente ex-Presidente e ex-Vice-presidente da referida entidade, em razão de irregularidades na execução física e financeira do Convênio MTur 950/2007.
5.	O objeto da avença consistia em incentivo ao turismo com o apoio financeiro da União à realização do projeto 'Wonder Amazon - Amazônia a Maior Maravilha da Natureza', o qual esteve vigente de 28/12/2007 a 31/12/2011. Foram previstos R$ 368.000,00 para a execução do objeto, dos quais R$ 333.000,00 seriam repassados pelo concedente e R$ 35.000,00 corresponderiam à contrapartida (peça 1, p. 40) . Os recursos federais foram transferidos em duas parcelas, mediante as ordens bancárias 08OB900257 e 08OB900259, nos valores de R$ 200.000,00 e R$ 133.000,00, emitidas em 1º e 2/4/2008, respectivamente (peça 1, p. 49-50) .
6.	No âmbito do Tribunal, estendeu-se a Elydio Santoro de Barros, Vice-presidente administrativo-financeiro da FBC&VB, a responsabilidade solidária em face da existência de elementos suficientes para tal nestes autos.
7.	As alegações de defesa apresentadas pelos referidos responsáveis nos itens 4 e 6 deste Voto não foram hábeis a afastar as irregularidades apontadas nesta TCE. Ademais, nenhum dos citados apresentou a documentação abaixo resumida, a qual seria indispensável para o saneamento das ressalvas técnicas identificadas pelo Ministério do Turismo, as quais levaram à impugnação total das despesas efetuadas na execução do Convênio 950/2207:
"a) procedimentos licitatórios e contratos celebrados com as empresas responsáveis pela elaboração e manutenção da página na internet 'Wonder Amazon'; por sua adaptação para cada país da Amazônia Continental e para o resto do mundo; pela produção de filme comercial de trinta segundos para veiculação com divulgação da página acima citada; pela campanha publicitária; pela assessoria de imprensa e pela assessoria jurídica; b) comprovação do período em que a página da internet ficou on-line, inclusive às páginas adaptadas para os diversos países; c) notas fiscais dos prestadores de serviço contratados; d) documento assinado pela empresa contratada atestando a produção do filme; e) documento assinado pelo convenente atestando o recebimento do filme comercial e sua destinação; f) comprovação da inserção do filme comercial na página da internet; g) documento da agência de publicidade contratada atestando a veiculação das peças publicitárias eletrônicas; h) fotos da página adaptada para cada país da Amazônia Continental; i) documento assinado pelas empresas contratadas atestando a prestação de serviços de assessoria de imprensa por meio de mídia editorial de âmbito regional e nacional e mídia institucional; j) documento assinado pela empresa contratada atestando a prestação de serviços de manutenção da página 'www.wonderamazon.com' para cada país da Amazônia Continental e para o resto do mundo por trinta meses; k) relatório de execução físico-financeira, demonstrativo da execução da receita e despesa, relação de pagamentos; l) extrato da conta corrente específica; m) comprovante de recolhimento de eventual saldo de recursos; e n) comprovação de aplicação da contrapartida no objeto pactuado".
***
8. 	Neste recurso de reconsideração, o Sr. Elydio Santoro de Barros assevera que: a) o recorrente não era responsável pela prestação de contas; b) deveria ser individualizado o dano ao erário a ele imputável.
9.	Feitos os exames pertinentes das alegações do recorrente, a Serur propõe negar provimento a este recurso de reconsideração, posição essa chancelada pelo representante do Ministério Público de Contas, Subprocurador Lucas Rocha Furtado. 
10.	Após o exame s documentação constante dos autos, acolho as análises e conclusões da unidade instrutiva, endossadas pelo parquet especializado, adotando-as como minhas razões de decidir.
11.	Em relação ao primeiro questionamento, o recorrente, em apertada síntese, afirma não ser o responsável pela apresentação da prestação de contas, ao tempo que transfere essa responsabilidade aos gestores da entidade à época a instauração da TCE, em 2015.
12.	O apelante alega que teria deixado o cargo em 24/4/2008, apenas quatro meses após o início da vigência do convênio e um mês após o recebimento dos recursos. Assim sendo, segundo o Sr. Elydio, não poderia ser responsabilizado por não ter apresentado a prestação de contas ao concedente.
13.	        É de se notar que, no caso vertente, a responsabilização do Sr. Elydio Santoro de Barros não está vinculada à omissão no dever de prestar contas. O recorrente foi responsabilizado como Vice-Presidente de Administração e Finanças da convenente à época da execução do convênio, cujas competências constam do relatório que integra a decisão recorrida: 
"31. (...) As competências do vice-presidente de administração e finanças previstas no estatuto da entidade demonstram a sua participação na gestão do ajuste por meio da realização de pagamentos:
Art. 25 - Compete ao Vice-presidente de Administração e Finanças: 
I - dirigir os trabalhos da tesouraria da FBC&VB, responsabilizando-se pelo guarda e controle de todos os seus bens e valores: 
II - zelar pelo cumprimento das obrigações financeiras da FBC&VB e pela exação no manuseio das respectivas contas;
 (...) 
IV - em conjunto com o Diretor Presidente, ou na ausência deste, com um dos demais membros da diretoria executiva assinar cheques e demais compromissos, de qualquer natureza, da FBC&VB; 
 (...) (peça 20, p. 17-18) "
14.	Vê-se no trecho acima transcrito que cabe ao Vice-Presidente da Federação Brasileira de Convention & Visitors Bureaux (FBC&VB) a gestão financeira do convênio. 
15.	Em vista da ausência da prestação de contas e, consequentemente, dos extratos bancários relativos à conta específica do ajuste, não é possível delimitar com segurança a responsabilidade individual dos envolvidos pela gestão desses valores.  Por essa razão, o recorrente foi responsabilizado, na qualidade de Vice-Presidente da FBC&VB, por ter recebido e, presumivelmente, gerido a totalidade desses recursos, razão pela qual rejeito essas alegações.
16.	Em outra passagem, o recorrente assevera que deveria ser individualizado o dano ao erário a ele atribuído. Além disso, conclui que, uma vez que a prestação de contas não foi apresentada pela FBC&VB e por nenhum dos demais citados, não poderia ser responsabilizado. 
17.  	      A afirmação, regra geral, é verdadeira, pois as responsabilidades devem ser individualizadas de acordo com o período de gestão de cada uma dos envolvidos. Não obstante, no caso em apreço não há como individualizar o dano ao erário ante a ausência de prestação de contas.
18. 	In casu, aplica-se a inversão do ônus da prova, cabendo "ao gestor comprovar a boa aplicação dos dinheiros e valores públicos sob sua responsabilidade, em decorrência do que dispõem o art. 70, parágrafo único, da Constituição Federal e o art. 93 do Decreto-Lei 200/1967, c/c o art. 66 do Decreto 93.872/1986". 
19.	Verifica-se, ante os fatos narrados, que o recorrente era o responsável pela execução financeira do convênio à época do recebimento dos recursos, porém, deixou de comprovar a sua devida aplicação. Justifica-se, portanto, a sua responsabilização, não se sustentando o alegado pelo Sr. Elydio Santoro de Barros.
             Pelas razões acima expendidas, nego provimento a este recurso de reconsideração e Voto por que seja adotado o Acórdão que ora submeto ao escrutínio do Colegiado.
TCU, Sala das Sessões Ministro Luciano Brandão Alves de Souza, em 9 de junho de 2020.
RAIMUNDO CARREIRO 
Relator